臺灣高等法院高雄分院刑事判決　　　　 94年度上易字第630號
上　訴　人
即　被　告　甲○○
選任辯護人　張永昌　律師
　　　　　　莊美玉　律師
上列上訴人因違反毒品危害防制條例案件，不服臺灣高雄地方法
院94年度易字第627 號中華民國94年7 月7 日第一審判決（起訴
案號：臺灣高雄地方法院檢察署94年度毒偵字第1288、1481、17
39、2010號，移送併辦案號：同署94年度毒偵字第6271號），提
起上訴，本院判決如下：
    主  文
原判決撤銷。
甲○○連續施用第一級毒品，累犯，處有期徒刑壹年，扣案之海
洛因貳包（合計淨重貳點伍玖公克、空包裝總重貳點貳伍公克）
、海洛因伍包（混合KETAMINE成分合計淨重拾伍點伍參公克，空
包裝重參點柒肆公克）及羼有海洛因之香菸壹支、海洛因壹包（
驗後淨重零點伍肆公克，空包裝重零點貳肆公克）均沒收銷毀之
。又連續施用第二級毒品，累犯，處有期徒刑玖月，扣案之第二
級毒品甲基安非他命陸大包、伍小包（驗後毛重分別為參拾捌點
柒公克、參拾捌點柒公克、參拾捌點柒公克、參拾捌點柒公克、
參拾捌點柒公克、參拾捌點陸公克、肆點壹公克、參點參公克、
零點柒公克、壹點陸公克、壹點玖公克）、殘留甲基安非他命之
玻璃吸食器計肆組、殘留甲基安非他命之塑膠吸管參個及夾鏈袋
壹拾個均沒收銷毀之。應執行有期徒刑壹年柒月，扣案之海洛因
貳包（合計淨重貳點伍玖公克、空包裝總重貳點貳伍公克）、海
洛因伍包（混合KETAMINE成分合計淨重拾伍點伍參公克，空包裝
重參點柒肆公克）及羼有海洛因之香菸壹支、海洛因壹包（驗後
淨重零點伍肆公克，空包裝重零點貳肆公克）、第二級毒品甲基
安非他命陸大包、伍小包（驗後毛重分別為參拾捌點柒公克、參
拾捌點柒公克、參拾捌點柒公克、參拾捌點柒公克、參拾捌點柒
公克、參拾捌點陸公克、肆點壹公克、參點參公克、零點柒公克
、壹點陸公克、壹點玖公克）、殘留甲基安非他命之玻璃吸食器
計肆組、殘留甲基安非他命之塑膠吸管參個及夾鏈袋壹拾個，均
沒收銷毀之。
    事  實
一、甲○○前因施用毒品案件，經台灣高雄地方法院以87年度毒
    聲字第2264號裁定送觀察、勒戒，認有繼續施用毒品之傾向
    ，復經該院以87年度毒聲字第3336號裁定送強制戒治，嗣經
    裁定停止戒治、裁定撤銷停止戒治，而於民國（下同）89年
    4 月12日強制戒治執行完畢，且經臺灣高雄地方法院檢察署
    檢察官於89年5 月16日以89年度戒毒偵字第584 號為不起訴
    處分確定；復因施用毒品案件，經該院以91年度毒聲字第17
    61號裁定送強制戒治，復經裁定停止戒治、裁定撤銷停止戒
    治，於92年9 月15日強制戒治完畢釋放。又該案經台灣高雄
    地方法院檢察署檢察官以91年度毒偵字第522 號起訴，經該
    院以91年度雄簡字第604 號判處有期徒刑6 月確定，於92年
    9 月9 日易科罰金執行完畢。詎猶不知悔改，明知海洛因及
    甲基安非他命業經公告分別列為毒品危害防制條例第2 條第
    2 項第1 款、第2 款第一級毒品、第二級毒品，不得非法施
    用及持有，竟於上開強制戒治執行完畢釋放後5 年內，基於
    施用第一級毒品海洛因、第二級毒品甲基安非他命之概括犯
    意，連續自94年1 月14日起至94年7 月8 日止，在高雄市○
    ○區○○路578 號10樓住處，以將海洛因粉末羼入香煙內點
    火吸食之方式，施用海洛因多次；連續自93年5 月間某日起
    至94年7 月8 日止，在其上址住處，以將甲基安非他命置於
    玻璃瓶內由下加熱燒烤以吸食其氣體方式，施用甲基安非他
    命多次。嗣於：94年1 月17日晚上8 時5 分許，在高雄市
    苓雅區○○路與河東路口，為警攔查，當場查獲甲○○持有
    第二級毒品甲基安非他命6 大包（驗後毛重分別為38.7公克
    、38.7公克、38.7公克、38.6公克、38.7公克、38.7公克）
    ，並經其同意前往住處搜索，再扣得其所有之上開第一級毒
    品海洛因2 包（驗後淨重2.59公克、空包裝總重2.25公克）
    、第二級毒品甲基安非他命5 小包（驗後毛重分別為4.1 公
    克、3.3 公克、0.7 公克、1.6 公克、1.9 公克）、殘留甲
    基安非他命之玻璃吸食器2 組、塑膠吸管3 個、夾鍊袋10個
    ；94年2 月21日晚間9 時許，在高雄市苓雅區○○○路22
    5 號前，經警攔查並徵得其同意，前往其住處搜索，當場扣
    得上開第一級毒品海洛因5 包（標示HR (＋)S 含 微量第一
    級毒品海洛因暨第3 級毒品KETAMINE成分，合計淨重15.53
    公克、空包裝重3.74公克，因海洛因量微，定量分析無法檢
    出海洛因純度值）及羼有海洛因之香菸1 支、殘留甲基安非
    他命之玻璃吸食器2 組；94年7 月8 日12時45分許，在高
    雄市○○區○○路、翠峰路口，為警查獲，扣得第一級毒品
    海洛因1 包（驗後淨重0.54公克，空包裝重0.24公克）。
二、案經內政部警政署保安警察第三總隊第二大隊、高雄縣政府
    警察局鳳山分局先後移送臺灣高雄地方法院檢察署檢察官偵
    查起訴及併案審理。
    理  由
一、上揭事實，業據上訴人即被告甲○○（下稱被告）於本院審
    理時坦承不諱，並有上開海洛因、甲基安非他命安、羼海洛
    因之香煙、吸食器、吸管、夾鏈袋扣案可佐。且被告於94年
    1 月17日、2 月21日為警查獲時所採取之尿液，經送請高雄
    市立凱旋醫院檢驗結果，確均呈甲基安非他命陽性反應，有
    該院於94年2 月1 日、同年3 月7 日分別出具之濫用藥物尿
    液檢驗報告各1 份附卷可稽（分見94年度核退字第131 號卷
    第23頁、94年度毒偵字第2010號卷第26頁）；又其於94年7
    月8 日為警查獲時所採之尿液，經送請台灣檢驗科技股份有
    限公司檢驗結果，確呈嗎啡及甲基安非他命陽性反應，有該
    公司94年7 月28日出具之濫用藥物尿液檢驗報告1 紙附卷可
    稽（見94年度毒偵字第6271號卷第30頁）。扣案之白色粉末
    2 包、5 包、1 包，經送法務部調查局鑑定結果，均檢出含
    有第一級毒品海洛因成分（2 包部分驗後淨重合計2.59公克
    、空包裝總重2.25公克；5 包部分含微量第一級毒品海洛因
    暨第三級毒品KETAMINE成分，合計淨重15.53 公克、空包裝
    重3.74公克；1 包部分驗後淨重0.54公克，空包裝重0.24公
    克），有該局94年4 月7 日調科壹字第220019576 號（見原
    審卷第25頁）、94年5 月25日調科壹字第220019916 號（見
    原審卷第47頁）、94年9 月14日調科壹字第220020889 號（
    見本院卷第35頁）之鑑定通知書各1 份可考；再扣案之香菸
    1 支，經送高雄醫學大學附設中和紀念醫院（下稱高醫）鑑
    驗，亦檢出含有第一級毒品海洛因陽性反應，有該院94年5
    月24日報告編號0000-000號檢驗報告1 份（見原審卷第37頁
    ）附卷可參。扣案之晶體，經送高醫檢驗，確屬第二級毒品
    甲基安非他命（驗後毛重分別為38.7公克、38.7公克、38.7
    公克、38.6公克、38.7公克、38.7公克、4.1 公克、3.3 公
    克、0.7 公克、1.6 公克、1.9 公克），有該院94年6 月14
    日報告編號0000-000號至195 號檢驗報告各1 份（見原審卷
    第56至66頁）在卷可考；扣案之玻璃吸食器計4 組、塑膠吸
    管3 支、夾鏈袋10個，經送請高醫鑑定結果，亦檢出殘留第
    一級毒品甲基安非他命之陽性反應，有該院94年5 月24日報
    告編號0000-000號、484 號、485 號、554 號之檢驗報告各
    1 份（見原審卷第31至33、38頁）附卷可憑（以上具傳聞性
    質證據資料之證據能力，檢察官及被告於本院言詞辯論終結
    前，均未聲明異議，本院審酌該等證據資料作成時之情況，
    核無違法取證或其他瑕疵，依刑事訴訟法第159 條之5 條規
    定，認以之作為證據係屬適當，是上開相關證據資料自得作
    為證據，附此敘明）。被告之上開自白核與事實相符，自可
    採為認定事實之證據。被告前因施用毒品案件，經原審法院
    裁定送勒戒處所觀察勒戒，因有繼續施用傾向，又經該院裁
    定令入戒治處所施以強制戒治1 年，嗣經戒治所評定合格，
    認無繼續戒治之必要，該院另以裁定停止戒治，復以裁定撤
    銷停止戒治，於89年4 月12日強制戒治執行完畢，且經臺灣
    高雄地方法院檢察署檢察官為不起訴處分確定；復因施用毒
    品案件，經該院裁定送強制戒治，復經該院裁定停止戒治，
    又經裁定撤銷停止戒治，於92年9 月15日強制戒治執行完畢
    釋放之事實，有臺灣高等法院被告前案紀錄表、臺灣高雄地
    方法院檢察署刑案資料查註紀錄表各1 份附卷可參，其於強
    制戒治執行完畢釋放後，5 年內再犯本件施用第一級毒品、
    第二級毒品罪，事證明確，犯行堪以認定。
二、查海洛因、甲基安非他命分別係毒品危害防制條例第2 條第
    2 項第1 款、第2 款所稱之第一級毒品、第二級毒品，依法
    不得持有、施用。核被告所為，係犯毒品危害防制條例第10
    條第1 項施用第一級毒品罪及同條第2 項施用第二級毒品罪
    。被告持有第一級毒品及第二級毒品之低度行為，為施用之
    高度行為所吸收，均不另論罪。又被告先後多次施用第1 級
    毒品及第二級毒品之犯行，分別均時間緊接、手段相同，觸
    犯同一罪名之罪，顯係基於概括犯意反覆為之，為連續犯，
    均應依刑法第56條規定，分別論以一罪，並各加重其刑。又
    被告所犯上開2 罪間，犯意各別，行為互殊，應予分論併罰
    。公訴人雖未就被告自94年1 月14日起至94年7 月8 日止之
    施用第一級毒品海洛因犯行起訴，亦未就被告自94年2 月2
    日起至94年7 月8 日止之施用甲基安非他命之犯行起訴，惟
    公訴人起訴被告持有第一級毒品部分與上開施用第一級毒品
    有吸收關係之實質上一罪關係，其起訴被告自93年5 月起至
    94年2 月21日止之施用第二級毒品犯行與上開未起訴部分（
    即檢察官移送併辦部分）有連續犯之裁判上一罪關係，已如
    上揭所述，為起訴效力所及，本院自得併予審理，附此敘明
    。又被告因施用毒品案件，經原審法院判處有期徒刑6 月確
    定，並於92年9 月9 日易科罰金執行完畢之事實，有臺灣高
    等法院被告前案紀錄表及臺灣高雄地方法院檢察署刑案資料
    查註紀錄表在卷可考，其於執行完畢後5 年內，再犯本件有
    期徒刑以上之刑之2 罪，為累犯，各應依刑法第47條規定加
    重其刑，並遞加重之。
三、原審認被告罪證明確，據以論罪科刑，固非無見；惟原判決
    就扣案海洛因5 包部分，雖海洛因量微，但既已與第三級
    毒品K 他命混合而無法析離，應全部是為第一級毒品，而依
    法均宣告沒收銷燬，原審僅沒收空包裝袋3.47公克，尚有未
    洽；未及就94年1 月14起至同年7 月8 日止之施用第一級
    毒品、94年2 月22日起至同年7 月8 日止之施用第二級毒品
    犯行併予審理判決，亦有未洽。被告以原審未因被告患有口
    腔癌，為減輕疼痛始再施用毒品，其情可憫而依刑法第59條
    減輕其刑為有違誤云云，指摘原判決不當，惟被告早於89年
    6 月28日即已切除口腔腫瘤，術後僅需接受門診治療，有其
    所檢附之高雄榮民總醫院診斷證明書可按，足見被告非不可
    藉由正規治療途逕尋求減輕疼痛，其竟擅自施用毒品，且併
    施用第一、二級毒品，顯屬濫用毒品之吸毒者，何有可特予
    憐憫之處？是其上訴為無理由，惟原判決既有上開瑕疵，自
    應由本院將原判決撤銷改判。再本件雖係由被告提起上訴，
    然原判決就施用第一級毒品部分，既有未適用毒品危害防制
    條例第10條第1 項之不當；就施用第二級毒品部分，既有適
    用刑法第56條之不當而為本院撤銷改判，本院自得依刑事訴
    訟法第370 條但書規定諭知較重於原審之刑。審酌被告前因
    施用毒品犯行，經觀察、勒戒、強制戒治後，仍無視毒品對
    於自身健康之戕害及國家杜絕毒品犯罪之禁令，一再施用毒
    品，且為警查獲釋放後，即再施用毒品，顯見其戒絕毒品之
    意志異常薄弱，惟其施用毒品犯行戕害自己身心，尚無直接
    危害他人，犯後又坦承犯行，態度良好等一切情狀，就其所
    犯上開2 罪，分別量處如主文第2 項所示之刑，並定其應執
    行之刑。又扣案之海洛因2 包、5 包、1 包2 包部分驗後淨
    重合計2.59公克、空包裝總重2.25公克；5 包部分含微量第
    一級毒品海洛因暨第三級毒品KETAMINE成分，合計淨重15.5
    3 公克、空包裝重3.74公克，因混合後難以析離，故全部視
    同海洛因；1 包部分驗後淨重0.54公克，空包裝重0.24公克
    ）係第一級毒品，羼有海洛因之香菸1 支與海洛因難以析離
    ，亦視同海洛因；扣案之甲基安非他命6 大包、5 小包（驗
    後毛重分別為38.7公克、38.7公克、38.7公克、38.6公克、
    38.7公克、38.7公克、4.1 公克、3.3 公克、0.7 公克、1.
    6 公克、1.9 公克）係第二級毒品，而扣案之玻璃吸食器計
    4 組、塑膠吸管3 支、夾鏈袋10個均含有第二級毒品甲基安
    非他命成分，已難以與甲基安非他命析離，亦應視同甲基安
    非命，而上開及海洛因及甲基安非他命之包裝袋與毒品亦無
    從析離，故上開包裝袋與海洛因、甲基安非他命、玻璃吸食
    器、塑膠吸管、夾鏈袋均應依毒品危害防制條例第18條第1
    項前段之規定沒收銷燬之。
據上論結，應依刑事訴訟法第369 條第1 項前段、第364 條、第
299 條第1 項前段，毒品危害防制條例第10條第1 項、第2 項、
第18條第1 項前段、刑法第11條前段、第56條、第47條、第51條
第5 款，判決如主文。
本案經檢察官許月雲到庭執行職務。
中　　華　　民　　國　　94　　年　　10　　月　　14　　日
                  刑事第四庭    審判長法  官 蕭權閔
                                      法  官 陳吉雄
                                      法  官 林水城
以上正本證明與原本無異。
如不服本判決應於收受本判決後10日內向本院提出上訴書狀，其
未敘述上訴理由者，並得於提起上訴後10日內向本院補提理由書
狀（均須按他造當事人之人數附繕本）「切勿逕送上級法院」。
施用第二級毒品部分不得上訴。
中　　華　　民　　國　　94　　年　　10　　月　　14　　日
　　　　　　　　　　　　　　　　　　　書記官 吳新貞
附錄本件判決論罪科刑法條：
毒品危害防制條例第10條
施用第一級毒品者，處6 月以上5 年以下有期徒刑。
施用第二級毒品者，處3 年以下有期徒刑。
